【裁判字號】    98,易,1626
【裁判日期】    980730
【裁判案由】    違反商標法
【裁判全文】
臺灣臺北地方法院刑事判決              98年度易字第1626號
公  訴  人  臺灣臺北地方法院檢察署檢察官
被      告  甲○○
選任辯護人  楊敏宏律師
上列被告因違反商標法案件，經檢察官聲請以簡易判決處刑（98
年度偵字第10755號），本院認不宜逕以簡易判決處刑（98年度
簡字第2289號），而改用通常程序審理，茲判決如下：
    主  文
甲○○行使偽造私文書，足以生損害於他人，累犯，處有期徒刑
陸月，如易科罰金，以新臺幣壹仟元折算壹日。緩刑年，緩刑
期內付保護管束，並向公益團體、地方自治團體或社區提供壹佰
貳拾小時之義務勞務。
扣案如附表二所示仿冒商標商品均沒收。
    事  實
一、甲○○（原名林麗華）前於民國92年12月間，因過失傷害案
    件，經臺灣高等法院以93年度交上易字第34號判處有期徒刑
    2月，於93年3月9日確定，於93年6月21日易科罰金執行完畢
    。詎其猶不知悔改，係上川高爾夫精品店（址設臺北市○○
    區○○路28號）之負責人，明知如附表一編號1至7所示之商
    標字樣、圖樣，分別係日商東洋紡績股份有限公司（下稱東
    洋紡績公司）、日商體善緞股份有限公司（下同體善緞公司
    ）向前經濟部中央標準局及88年1月26日改制後之經濟部智
    慧產局申請申請註冊登記並取得商標權之商標，經指定使用
    於附表一所示商品，現仍在商標專用期間內，未經前揭商標
    權人之同意或授權，不得於同一商品，使用相同之註冊商標
    ，亦明知如附表二所示扣案之仿冒商標服飾上掛著印有「le
    coq sportif GOLFCOLLECTION」、「le coq sportif及雞圖
    」、「 (株)」、「株式會社、「Munsing
    wear Grandslam」等字樣、圖樣、條碼而足以表彰係體善緞
    公司、東洋紡績公司製造、生產之意之偽造吊牌、領標及洗
    標等準私文書，竟仍基於反覆販賣仿冒商標商品以營利、行
    使偽造準私文書之集合犯意，向不詳真實姓名年籍之成年男
    子，以上衣每件新臺幣（下同）700元、外套每件1,400元、
    褲子每件1,100元之價格所販入仿冒附表一所示商標之上衣
    、外套、背心及褲子等服飾商品後，自97年7月中旬某日起
    ，於其所經營之上川高爾夫精品店內公開陳列，以上衣、背
    心每件各980元、外套每件1480元、褲子每件1480 元之價格
    ，售賣前開仿冒商標商品予不特定顧客牟利，並向該等顧客
    行使偽造前揭偽造之準私文書，而足以生損害於日商體善緞
    公司及日商東洋紡績公司。嗣於98年4月1日上午11月35分許
    ，為警持搜索票至臺北市○○區○○路28號上川高爾夫精品
    店內搜索查獲，並扣得如附表二所示仿冒商標商品。
二、案經日商體善緞公司委由陳和貴律師、鄧宜菁律師及葉茂華
    律師訴由內政部警政署保安警察隊第二總隊第一大隊第一中
    隊報請臺灣臺北地方法院檢察署檢察官偵查而聲請簡易判決
    處刑。
    理  由
一、程序方面：
    按檢察官聲請以簡易判決處刑案件，經法院認為不得或不宜
    以簡易判決處刑者，應適用通常程序審判之，刑事訴訟法第
    452條定有明文。本件檢察官以被告甲○○販賣仿冒商標商
    品，涉犯商標法第82條之罪嫌，而聲請以簡易判決處刑，惟
    查被告於偵查中均否認犯行，且辯稱扣案仿冒商標衣物都已
    打包，未在架上陳列等語，故認本件宜依通常程序進行，開
    庭審理予被告簽辯及聲請調查證據之機會，而改依通常程序
    審理，合先敘明。
二、認定犯罪事實所憑之證據及理由：
  (一)上揭犯罪事實，業據被告甲○○於本院審理時坦承不諱，核
    與告訴代理人鄧宜菁律師、葉茂華律師於警詢及檢察官訊問
    時指訴情節相符，並據證人盧怡妏、王建元於警詢時證述綦
    詳，復有內政部警政署保安警察第二總隊保護智慧財產權警
    察大隊搜索扣押筆錄暨扣押物品目錄表1份在卷及如附表二
    所示之仿冒商標商品扣案可資佐證。而如附表一所示之商標
    字樣、圖樣，分別係被害人日商東洋紡績公司及告訴人日商
    體善緞公司等商標權人向前經濟部中央標準局及改制後之經
    濟部智慧財產局申請註冊取得商標權之商標，指定使用於特
    定之商品，且尚在專用期間內，有經濟部智慧財產局商標資
    料檢索服務3紙及中華民國商標註冊證影本共4份附卷可稽。
    又扣案如附表二編號1所示商品，其領標最小尺碼為S號，而
    日本原廠男裝尺寸最小為M號，且商品吊牌、洗標之標示不
    合邏輯且標示不清，均與真品之日本原始吊牌、洗標規格樣
    式不同，附表二編號5所示商品之吊牌標示亦不合邏輯、標
    示不清，均與真品之日本原始吊牌規格樣式有有異，均為仿
    冒品等情，亦有鑑定人王建元所出具之仿冒品鑑定報告2份
    及真品與仿冒商品之參考照片10幀在卷可稽。綜上，足認被
    告上開任意性自白核與事實相符，應堪採信。本件事證明確
    ，被告犯行洵堪認定，應依法論科。
三、論罪科刑：
  (一)按商標法第82條規定之「販賣」行為，本不以販入後復行賣
    出為必要，苟係以營利為目的而販入或賣出，犯罪即屬成立
    。次安，刑法上之行使偽造（準）私文書罪，重在保護文書
    公共信用之利益，凡行為人提出偽造之（準）私文書，充作
    真正之文書，並對其內容有所主張，足以生損害於公眾或他
    人，即已成立，至其行使之目的能否達到，則在所不問。又
    行使偽造（準）私文書，其行使之時間，與相對人認識文書
    內容之時，亦非必須一致。從而行為人提出偽造之（準）私
    文書，以偽作真，「對文書內容有所主張」之行使行為，自
    不以明示之方法為限，亦不以行為人當面直接就文書內容有
    所主張使相對人認識為必要，祇要將該以偽作真之文書置於
    可得發生文書功能之狀態下，行為人主觀上既已認識相對人
    足以認為其對該文書權利義務等內容有所主張，並有意使其
    發生，或其發生不違背本意，即已屬對該文書內容有所主張
    之行使行為（最高法院93年度台上字第4180號判決要旨參照
    ）。本件被告所販賣之仿冒商標服飾，其領標、吊牌及洗標
    上既有「le coq sportif GOLF COLLECTION」、「le coq
    sportif及雞圖」、「 (株)」、「株式會社
    」、「Munsingwear Grandslam」等字樣、圖樣及條碼，
    即係冒用告訴人日商體善緞公司、被害人日商東洋紡績公司
    名義分別標明上開服飾為該等公司製造、出品之物，係表示
    為該等公司真正產品之不實內容，自足以生損害於告訴人日
    商東洋體善緞公司及被害人日商東洋紡績公司，依刑法第
    220條第1項之規定，應以準私文書論。
  (二)核被告所為，係犯商標法第82條明知為於同一商品使用相同
    之註冊商標之商品而販賣罪，及刑法第216條、第220條第1
    項、第210條之行使偽造準私文書罪。被告意圖販賣而陳列
    之低度行為，應為販賣之高度行為吸收，不另論罪。又刑事
    法若干犯罪行為態樣，本質上原具有反覆、延續實行之特徵
    ，立法時既予特別歸類，定為犯罪構成要件之行為要素，則
    行為人基於概括之犯意，在密切接近之一定時、地持續實行
    之複次行為，倘依社會通念，於客觀上認為符合一個反覆、
    延續性之行為觀念者，於刑法評價上，即應僅成立一罪。學
    理上所稱「集合犯」之職業性、營業性或收集性等具有重複
    特質之犯罪均屬之，例如經營、從事業務、收集、販賣、製
    造、散布等行為概念者是（最高法院95年度臺上字第1079號
    判決意旨參照）。故本件被告上開販賣仿冒商標商品及行使
    偽造準私文書之行為，應各僅成立「集合犯」一罪。再被告
    於同一之販售行為同時侵害數個商標權人之法益，而觸犯數
    個相同罪名，為同種想像競合犯，應依刑法第55條之規定從
    一重處斷。又被告在其經營之高爾夫球精品店內公開陳列販
    售仿冒附表一所示商標之商品予不特定顧客時，連同展示內
    容不實之領標、吊牌及洗標，而行使該等不實內容之準私文
    書，其一行為同時觸犯販賣仿冒商標商品及行使偽造準私文
    書罪，亦為想像競合犯，應從一重之行使偽造準私文書罪論
    處。另檢察官聲請簡易判決處刑之犯罪事實雖未敘及被告行
    使偽造準私文書之犯行，惟該部分事實與檢察官聲請簡易判
    決處刑之販賣仿冒商標商品之犯罪事實既具有想像競合犯之
    裁判上一罪關係，已如前述，應為起訴效力所及，本院自應
    併予審究。
  (三)末查，被告前於92年12月間，因過失傷害案件，經臺灣高等
    法院以93年度交上易字第34號判處有期徒刑2月，於93年3月
    9日確定，於93年6月21日易科罰金執行完畢，有臺灣高等法
    院被告前案紀錄表在卷可按，其前受有期徒刑執行完畢，於
    5年以內故意再犯本件最重本刑為有期徒刑以上之罪，為累
    犯，應依刑法第47 條第1項規定，加重其刑。
  (四)爰審酌商標具有辨識商品來源之功用，商標權人通常花費相
    當時間、資源於經營商品品牌形象，獲取消費者之信賴，被
    告為貪圖利益，在其所經營之高爾夫黃精品店內販售本案仿
    間商標商品及行使偽造準私文書，不僅影響商標權人之商譽
    及銷售，且危害市場競爭秩序並嚴重損害我國國際形象，並
    斟酌所查扣仿冒商品之數量、商標種類、價值，及念其犯罪
    後坦承犯行，並有意與告訴人日商體善緞公司洽談和解，然
    經告訴人拒絕，而未能達成和解等一切情狀，量處如主文所
    示之刑，並諭知易科罰金之折算標準，以資懲儆。
  (五)又被告前未曾因故意犯罪受有期徒刑以上刑之宣告，有臺灣
    高等法院被告前案紀錄表1份在卷可參，因一時失慮，偶罹
    刑典，事後已坦承犯行，深具悔意，經此偵審程序及罪刑之
    宣告後，應知警惕而無再犯之虞，本院因認暫不執行其刑為
    當，併予宣告緩刑3年，以啟自新。惟因被告欠缺保護智慧
    財產權之觀念，影響商標權人之商譽及正常收益，並減損我
    國保護智慧財產權之國際形象，為確實督促被告保持善良品
    行，並有正確法律觀念，爰依刑法第74條第2項第5款、第93
    條第1項第2款規定，命被告應向公益團體、地方自治團體或
    社區提供120小時之義務勞務，且緩刑期內付保護管束。
  (六)扣案附表二所示使用如附件一編號1至7所示商標圖樣之仿冒
    商標商品，不論屬於犯人與否，均應依商標法第83條規定宣
    告沒收。
四、據上論斷，依刑事訴訟法第452條、第284條之1、第299條第
    1項前段，商標法第82條、第83條，刑法第11條前段、第216
    條、第210條、第220條第1項、第55條、第47條第1項、第41
    條第1項前段、第74條第1項、第1款、第2項第5款、第93條
    第1項第2款，判決如主文。
本案經檢察官鄧巧羚到庭執行職務。
中    華    民    國    98    年    7     月    30    日
                        刑事第十二庭  法  官  陳慧萍
以上正本證明與原本無異。
如不服本判決應於收受送達後10日內向本院提出上訴書狀，並應
敘述具體理由；其未敘述上訴理由者，應於上訴期間屆滿後20日
內向本院補提理由書（均須按他造當事人之人數附繕本）「切勿
逕送上級法院」。
                                      書記官  黃慧怡
中    華    民    國    98    年    7     月    30    日
附錄本案論罪科刑法條：
商標法第81條
未得商標權人或團體商標權人同意，有下列情形之一者，處3年
以下有期徒刑、拘役或科或併科新臺幣20萬元以下罰金：
一、於同一商品或服務，使用相同之註冊商標或團體商標者。
二、於類似之商品或服務，使用相同之註冊商標或團體商標，有
    致相關消費者混淆誤認之虞者。
三、於同一或類似之商品或服務，使用近似於其註冊商標或團體
    商標之商標，有致相關消費者混淆誤認之虞者。
商標法第82條
明知為前條商品而販賣、意圖販賣而陳列、輸出或輸入者，處一
年以下有期徒刑、拘役或科或併科新臺幣5萬元以下罰金。
商標法第83條
犯前二條之罪所製造、販賣、陳列、輸出或輸入之商品，或所提
供於服務使用之物品或文書，不問屬於犯人與否，沒收之。
中華民國刑法第216條
（行使偽造變造或登載不實之文書罪）
行使第210條至第215條之文書者，依偽造、變造文書或登載不實
事項或使登載不實事項之規定處斷。
中華民國刑法第210條
（偽造變造私文書罪）
偽造、變造私文書，足以生損害於公眾或他人者，處5年以下有
期徒刑。
附表一：
┌──┬────────────┬────────┬──────┬──────────┬────────┬───────────┐
│編號│   商標圖樣及名稱       │  商 標 權 人   │商標註冊號數│商標專用期限（民國）│核准專用商品名稱│  備             註   │
├──┼────────────┼────────┼──────┼──────────┼────────┼───────────┤
│ 1  │企鵝圖樣                │日商東洋紡績公司│第00000000號│100年8月31日        │男用內衣、睡衣、│經濟部智慧財產局商標資│
│    │                        │                │            │                    │針識衣服、運動服│料檢索服務。          │
│    │                        │                │            │                    │、便服。        │                      │
├──┼────────────┼────────┼──────┼──────────┼────────┼───────────┤
│ 2  │MUNSINGWEAR             │日商東洋紡績公司│第00000000號│100年3月31日        │衣服。          │經濟部智慧財產局商標資│
│    │                        │                │            │                    │                │料檢索服務。          │
├──┼────────────┼────────┼──────┼──────────┼────────┼───────────┤
│ 3  │GrandSlam               │日商東洋紡績公司│第00000000號│101年1月31日        │衣服。          │經濟部智慧財產局商標資│
│    │                        │                │            │                    │                │料檢索服務。          │
├──┼────────────┼────────┼──────┼──────────┼────────┼───────────┤
│ 4  │Vignette LE COQ SPORTIF │日商體善緞公司  │第00000000號│自89年6月1日起至99年│衣服、褲子、童裝│中華民國商標註冊證。  │
│    │公雞圖樣                │                │            │11月30日止          │、毛衣、開襟毛衣│                      │
│    │                        │                │            │                    │、T恤、帽子、襪 │                      │
│    │                        │                │            │                    │子、內衣、襯衣、│                      │
│    │                        │                │            │                    │胸衣、短運動褲、│                      │
│    │                        │                │            │                    │運動服、體能訓練│                      │
│    │                        │                │            │                    │服、馬球衫、休閒│                      │
│    │                        │                │            │                    │服、運動衫、滑雪│                      │
│    │                        │                │            │                    │裝、溜冰服、高爾│                      │
│    │                        │                │            │                    │夫球裝、足球裝、│                      │
│    │                        │                │            │                    │網球裝、游泳衣、│                      │
│    │                        │                │            │                    │泳裝、游泳褲、泳│                      │
│    │                        │                │            │                    │帽、浴衣、浴袍、│                      │
│    │                        │                │            │                    │海灘裝、雨衣、風│                      │
│    │                        │                │            │                    │衣、航海用之衣裝│                      │
│    │                        │                │            │                    │、襯衫、緊身衣、│                      │
│    │                        │                │            │                    │套頭衫、運動背心│                      │
│    │                        │                │            │                    │、運動褲、睡衣、│                      │
│    │                        │                │            │                    │家常服、制服、吊│                      │
│    │                        │                │            │                    │襪帶、長襪、腰帶│                      │
│    │                        │                │            │                    │、襯衫袖口、頭巾│                      │
│    │                        │                │            │                    │、防水外套、寬鬆│                      │
│    │                        │                │            │                    │外套、工作服、短│                      │
│    │                        │                │            │                    │外套、服飾用皮帶│                      │
│    │                        │                │            │                    │、涼鞋、休閒鞋、│                      │
│    │                        │                │            │                    │運動鞋、體能訓練│                      │
│    │                        │                │            │                    │鞋、高爾夫球鞋、│                      │
│    │                        │                │            │                    │足球鞋、田徑鞋、│                      │
│    │                        │                │            │                    │鞋底。          │                      │
├──┼────────────┼────────┼──────┼──────────┼────────┼───────────┤
│ 5  │le coq sportif & device │日商體善緞公司  │第00000000號│自89年6月1日起至99年│同上。          │中華民國商標註冊證。  │
│    │公雞圖樣                │                │            │11月30日止          │                │                      │
├──┼────────────┼────────┼──────┼──────────┼────────┼───────────┤
│ 6  │le coq sportif及雞圖    │日商體善緞公司  │第00000000號│自90年1月1日起至99年│同上。          │中華民國商標註冊證。  │
│    │                        │                │            │12月31日止          │                │                      │
├──┼────────────┼────────┼──────┼──────────┼────────┼───────────┤
│ 7  │le coq sportif          │日商體善緞公司  │第00000000號│自89年8月16日起至99 │同上。          │中華民國商標註冊證。  │
│    │                        │                │            │年11月20日          │                │（原聯合商標註冊號數：│
│    │                        │                │            │                    │                │00000000，正商標號數：│
│    │                        │                │            │                    │                │00000000，於89年12月1 │
│    │                        │                │            │                    │                │日起核准變更正商標號數│
│    │                        │                │            │                    │                │為00000000）。        │
│    │                        │                │            │                    │                │                      │
└──┴────────────┴────────┴──────┴──────────┴────────┴───────────┘
附表二：
┌──┬────────────────────────────────┬──┬────┐
│編號│      扣    案    商    品    名    稱    及    樣    式        │單位│ 數  量 │
├──┼────────────────────────────────┼──┼────┤
│  1 │仿有商標註冊證號00000000、00000000、00000000、00000000號等商標字│ 件 │  138   │
│    │樣及圖案之上衣                                                  │    │        │
├──┼────────────────────────────────┼──┼────┤
│  2 │仿有商標註冊證號00000000、00000000、00000000、00000000號等商標字│ 件 │   23   │
│    │樣及圖案之外套                                                  │    │        │
├──┼────────────────────────────────┼──┼────┤
│  3 │仿有商標註冊證號00000000、00000000、00000000、00000000號等商標字│ 件 │    6   │
│    │樣及圖案之背心                                                  │    │        │
├──┼────────────────────────────────┼──┼────┤
│  4 │仿有商標註冊證號00000000、00000000、00000000、00000000號等商標字│ 件 │    7   │
│    │樣及圖案之褲子                                                  │    │        │
├──┼────────────────────────────────┼──┼────┤
│  5 │仿有商標註冊證號00000000、00000000、00000000號等商標字樣及圖案之│ 件 │    7   │
│    │上衣                                                            │    │        │
└──┴────────────────────────────────┴──┴────┘


司法院資訊處製作；財團法人民間司法改革基金會備份。
